【裁判字號】    92,上易,1025
【裁判日期】    920415
【裁判案由】    侵占
【裁判全文】
臺灣高等法院臺中分院刑事判決                  九十二年度上易字第一二五號
    上  訴  人
    即  被  告  乙○○
右上訴人即被告因侵占案件，不服臺灣南投地方法院九十一年度易字第六八五號，中
華民國九十二年四月十五日第一審判決（起訴案號：臺灣南投地方法院檢察署九十一
年度偵字第二二八六號），提起上訴，本院判決如左：
    主      文
上訴駁回。
    事實及理由
一、本案經本院審理結果，認第一審判決認事用法及量刑均無不當，應予維持，並引
    用第一審判決書記載之事實、證據及理由（如附件）。
二、上訴人即被告乙○○在本院未提出其他有利之證據，其於本院就保戶趙張素珠部
    分，辯稱：趙張素珠本來只繳了新臺幣（下同）四萬多元，而其收據已經開給他
    了，但趙張素珠續保部分有七萬多元未繳，經公司催繳，他表示無法繳納，其即
    以匯款將所收四萬多元退還，故其未侵占趙張素珠部分之保費；另林吉星部分僅
    收到一萬多元，沒有收取三萬多元；至蔡森琦與柯碧霞部分，係雙方誤會所致云
    云。然參以被告於原審已就趙張素珠以外部分之收費情形自白明確，核與告訴人
    指訴及證人鐘雪娥、林吉星證述情節相符，並有切結書、聲明書、收據、要保書
    、保單貸款異動紀錄、保單借款借據、保單貸款利息未繳明細表、送金單暨利息
    收據控制表、林吉星之支票影本等可資佐證，被告事後為前開辯解，並無足採；
    又就趙張素珠部分，本院依被告之聲請，向臺灣中小企業銀行埔里分行函查趙張
    素珠存款帳戶自九十年九月一日起至九十一年二月底止之交易往來明細，僅有於
    九十一年一月三十一日，由甲○○○股份有限公司匯款二萬三千六百七十五元至
    趙張素珠之帳戶，有該行復函在卷可憑，依該交易明細所示，明顯與被告所辯收
    款又退款之金額不符，且該筆匯款日期，距趙張素珠繳款之九十年九月底，已達
    四個月之久，被告縱確有退還該二萬餘元款項，亦僅係犯罪成立後所為之補償動
    作，並不足以做為對其有利之認定。綜上所述，被告上訴意旨仍執陳詞，指摘原
    判決不當，並無理由，應予駁回。
三、據上論斷，應依刑事訴訟法第三百七十三條、第三百六十八條，判決如主文。
本案經檢察官劉翼謀到庭執行職務。
中      華      民      國      九十二     年     八      月     七     日
                                臺灣高等法院臺中分院刑事第六庭
                                      審判長法  官  李  文  雄
                                            法  官  陳  嘉  雄
                                            法  官  邱  顯  祥
右正本證明與原本無異。
不得上訴。
                                            書記官  陳  桂  芬
中      華      民      國      九十二     年     八      月     七     日
                                                                        Ｒ
臺灣南投地方法院刑事判決                          九十一年度易字第六八五號
    公  訴  人  臺灣南投地方法院檢察署檢察官
    被      告  乙○○  女  三十八歲（民國○○○年○月○○日生）
                        住南投縣埔里鎮○○○街四二號
                        身分證統一編號：Ｍ二二二七五八二八號
右列被告因侵占案件，經檢察官提起公訴（九十一年度偵字第二二八六號），本院判
決如左：
    主  文
乙○○連續意圖為自己不法之所有，而侵占對於業務上所持有之物，處有期徒刑捌月
。
    事  實
一、乙○○自民國八十年二月二十一日起，受僱於甲○○○保險股份有限公司（下稱
    甲○○○公司）擔任收展職員，負責拓展業務與收費服務、各種保險金申請、款
    項轉交、保單質借貸款申請、利息收取及償還款解繳等業務，為從事業務之人。
    詎竟基於意圖為自己不法之所有之概括犯意，自八十八年五月起至九十一年二月
    間止，向附表所示甲○○○公司之保戶董光華等人，收取新契約保險費、保單貸
    款清償款、續期保險費及保單貸款利息等如附表所示之款項後，均變易持有意思
    為所有意思，先後自行挪用而侵占入己，共計侵占新臺幣（以下同）五十六萬零
    二百九十五元。
二、案經甲○○○公司訴請臺灣南投地方法院檢察署檢察官偵查起訴。
    理  由
一、訊據被告乙○○除否認收取告訴人甲○○○公司保戶趙張素珠保險費七萬二千五
    百五十四元之部分，並辯稱：趙張素珠之保險費我只收取四萬多元，後來有還她
    了云云外，其餘犯罪事實均經被告於本院審理中坦白承認，核與告訴人公司之代
    理人丙○○於偵審中指訴及證人鐘雪娥、林吉星於本院審理中證述之情節相符，
    復有切結書、聲明書、被告書寫之收據、告訴人公司利息收據、要保書、保單貸
    款異動記錄、保單借款借據、保單貸款利息未繳明細表、送金單暨利息收據控制
    表、林吉星之支票影本等附卷可資佐證，足徵被告之自白與事實相符。至被告雖
    否認收取趙張素珠保險費七萬二千五百五十四元；然查該筆保險費業由被告收取
    一情，業據證人趙張素珠於本院審理中結證：我有向告訴人公司投保，我認識被
    告，她是告訴人公司的收費員，從第三年起都是由被告來我家收保費的。我投保
    二件，被保險人是我兒子趙克基及女兒趙霈淳，趙克基部分應繳是四萬多元，趙
    霈淳部分應繳七萬多元，這都是年繳的，而我都是同時交給被告乙○○的。本件
    我是在九十年十月間交給被告，但是去年告訴人公司的丙○○打電話找我說，我
    保費沒有繳，我才知道被告沒有繳回等語，核與告訴人公司之代理人丙○○指訴
    ：證人趙張素珠所投保險有二件，本件趙克基部分已經有繳納，這部分沒有問題
    ，但趙霈淳部分就沒有繳納，她應要繳納七二五五四元，證人趙張素珠的保費確
    實是每年同時繳納一情相符，並有上開保單貸款利息未繳明細表、送金單暨利息
    收據控制表在卷可憑，足徵證人趙張素珠之證詞屬實，被告上開辯解顯屬避重就
    輕就之詞，不足採信。本案事證明確，被告前揭侵占犯行洵堪認定，應予依法論
    科。
二、被告乙○○受雇公訴人公司擔任收展職員，負責拓展業務與收費服務、各種保險
    金申請、款項轉交、保單質借貸款申請、利息收取及償還款解繳等業務，為從事
    業務之人。故其核其所為，係犯刑法第三百三十六條第二項之業務侵占罪。被告
    先後多次犯行，時間緊接，犯罪構成要件相同，顯係基於概括犯意反覆為之，屬
    連續犯，依刑法第五十六條之規定，應以一罪論，並加重其刑。爰審酌被告犯罪
    之動機、目的、手段與其所侵占財物數量、次數，及其犯罪後坦承部分犯行，然
    迄未能與告訴人達成和解，清償所侵占之款項等一切情狀，量處如主文所示之刑
    ，以資懲儆。
三、據上論斷，應依刑事訴訟法第二百九十九條第一項前段，刑法第五十六條、第三
    百三十六條第二項，罰金罰鍰提高標準條例第一條前段，判決如主文。
本案經檢察官張曉雯到庭執行職務。
中    華    民    國      九十二    年      四        月      十五      日
                                臺灣南投地方法院刑事庭
                                    法  官  莊  秋  燕
右正本證明與原本無異。
如不服本判決，應於判決送達後十日內向本院提出上訴狀( 應附繕本 )。「切勿逕送
上級法院」。
                                    書記官
中    華    民    國      九十二    年      四        月      十五      日
「告訴人或被害人對於判決如有不服具備理由請求檢察官上訴者，其上訴期間之計算
係以檢察官收受判決正本之日期為準」
附錄本案所犯法條：
刑法第三百三十六條
對於公務上或因公益所持有之物，犯前條第一項之罪者，處一年以上七年以下有  期
徒刑，得併科五千元以下罰金。
對於業務上所持有之物，犯前條第一項之罪者，處六月以上五年以下有期徒刑，得併
科三千元以下罰金。
前二項之未遂犯罰之。
附表
編號   保  戶       侵占款項           金額（新台幣）
一     董光華       新契約保險費       九萬四千元
二     林玉勳       保單貸款清償款     十八萬元
三     趙張素珠     續期保險費         七萬二千五百五十四元
四     趙張素珠     保單貸款利息       七千二百零一元
五     鍾雪娥       保單貸款利息       八千三百零五元
六     鍾雪娥       保單貸款利息       一萬八千六百十六元
七     林吉星       保單貸款利息       三萬四千一百三十八元
八 蔡森琦       保單貸款利息       五萬三千一百元
九     蔡森琦       保單貸款利息       四萬一千一百六十四元
十     蔡森琦       保單貸款利息       一萬四千一百十二元
十一   蔡森琦       保單貸款利息       一萬一千五百七十一元
十二   柯碧霞       保單貸款利息       二萬五千五百三十四元


司法院資訊處製作；財團法人民間司法改革基金會備份。
